【裁判字號】    99,交聲,138
【裁判日期】    990409
【裁判案由】    聲明異議
【裁判全文】
臺灣彰化地方法院交通事件裁定         99年度交聲字第138號
原處分機關
即移送機關  交通部公路總局臺中區監理所彰化監理站
異  議  人
即受處分人  乙○○
上列受處分人因違反道路交通管理處罰條例案件，對於交通部公
路總局臺中區監理所彰化監理站民國99年1 月19日所為之處分（
原處分案號：彰監四字第裁64-I00000000號違反道路交通管理事
件裁決書）聲明異議，本院裁定如下：
    主  文
異議駁回。
    理  由
一、原處分意旨略以：異議人即受處分人乙○○於民國98年12月
    20日上午10時33分許，駕駛車牌號碼OF-3990 號自用小客車
    ，在彰化縣埔鹽鄉○○路、大新路口處，因闖紅燈（員鹿路
    往南直行），為彰化縣警察局溪湖分局員警柯火朝舉發「駕
    車行經有燈光號誌管制之交岔路口闖紅燈」違規，爰依道路
    交通管理處罰條例第53條第1 項、第63條第1 項規定，裁處
    汽車駕駛人罰鍰新臺幣（下同）2,700 元、記違規點數3 點
    ，罰鍰限於99年2 月18日前繳納。查道路交通安全規則第10
    2 條第1 項第1 款規定，汽車行駛至交岔路口，其行進、轉
    彎，應遵守燈光號誌或交通指揮人員之指揮，遇有交通指揮
    人員指揮與燈光號誌並用時，以交通指揮人員之指揮為準。
    違反者，依道路交通管理處罰條例第53條第1項第63條第1項
    規定處駕駛人1,800元以上5,400元以下罰鍰，並記違規點數
    3 點，爰依法裁處，於法應無違誤等語。
二、聲明異議意旨略以：異議人要求警員提出科學儀器之證據資
    料或照片、影片，以證明異議人是否有違規闖紅燈，因異議
    人收到裁決書時並未收到照片云云。
三、經查：
（一）本件異議人乙○○於上開時、地，駕駛車號OF-3990 號自
      用一般小客車為警攔停之事實，並不否認，且有原舉發單
      位即彰化縣警察局98年12月20日彰警交字第I00000000 號
      舉發違反道路交通管理事件通知單、裁決書、送達證書各
      1份在卷足憑。
（二）次依證人即本件舉發警員柯火朝到庭具結證稱：「（本件
      舉發違反道路交通管理事件通知單是否由你所舉發？）是
      ，另外還有一位同事，他的名字是甲○○，是他與我一起
      舉發本案。（舉發時，交通流量如何？）當時交通流量還
      好，車輛不多。（當時舉發情形如何？）我們當時是在由
      彰化縣埔鹽鄉○○路由南往北的路旁站立（現場圖標示Ａ
      的位置），當時員鹿路南北向的路口是紅燈，受處分人是
      從員鹿路2 段由北往南直行，到彰化縣埔鹽鄉○○路、大
      新路路口的紅綠燈，當時該處是紅燈，受處分人即闖紅燈
      ，我們有看到受處分人闖紅燈，沒有看錯。我們將他攔下
      來之後，受處分人原先坐在車上，不肯下車，也不肯出示
      證件，過了約2 、30分鐘後，受處分人才出示證件，並且
      告訴我們，因為他是職業駕駛人，是怕因為闖紅燈被記點
      而失去工作，他一直要求我們開別的違規事項，不要開他
      闖紅燈，但他確實有闖紅燈，所以我們還是依規定告發，
      只是受處分人當場拒簽。」等語（見本院99年2 月3 日訊
      問筆錄），核與證人即當日一同在現場執行勤務之警員甲
      ○○到庭具結證稱：「（舉發情形？）我們當時是在由彰
      化縣埔鹽鄉○○路由南往北的路旁站立，受處分人是從員
      鹿路2 段對向由北往南直行，在受處分人駛到彰化縣埔鹽
      鄉○○路、大新路口時，該處號誌是紅燈，大新路是綠燈
      ，受處分人駛到該路口時有稍微停頓，看到大新路是綠燈
      ，仍有沿著員鹿路闖紅燈繼續前進經過該路口，我們看見
      後，就到對向車道路旁將他攔下來，我們將他攔下來之後
      ，異議人沒有將車窗搖下並出示證件，而是一直在打電話
      ，約過了5 到10分鐘，才搖下車窗出示證件，當時異議人
      有承認說闖紅燈，但是有要求我們不要告發，他說如果他
      被告發闖紅燈，就會被解職，但我們仍然依法告發」等語
      （見本院99年2 月24日訊問筆錄）大致相符，並有證人柯
      火朝提出之現場圖1 份及現場照片1 張在卷以資佐證。衡
      諸證人柯火朝、甲○○均係依法執行公務之人員，經到庭
      具結，證述其等攔停舉發經過，對異議人所駕駛上開自用
      小客車如何闖紅燈之舉發過程的證述，連續而完整，顯見
      證人等對舉發當時之記憶深刻，且上開2 位證人之證詞大
      致相符，無明顯矛盾之處。而依卷內證據資料並無任何積
      極證據足以證明證人等上開證詞係屬虛偽，亦無足以令人
      顯信證人等證述為不可採之品性證據或前科證據存在，本
      院自不得僅以證人等為本件掣單告發異議人之員警而全盤
      抹煞其在訴訟上所具有之證人等資格及其證言之證明力，
      故其等證言應堪採信。
（三）又鑑於交通違規事實往往驟然而現、稍縱即逝，若硬性要
      求舉發員警不分違規情節，一律必須預留證據，俾便事後
      提出供法院審酌，除有現實技術可行性之困難外，勢將大
      幅提高交通管理之行政成本，並嚴重削弱道路交通管理之
      行政效能，此絕非立法者制定道路交通管理法規之本意。
      是舉發單位雖未能提出異議人違規照片或攝影畫面供異議
      人檢視，然當場舉發交通違規並不以攝影或照相存證為其
      要件，亦不以舉發錄影或照片為唯一之證明方法，若舉發
      員警係親眼見聞違規經過，並經以證人之身分具結後為證
      述，此證人證詞仍不失為證明方法之一種。本件既經證人
      柯火朝、甲○○到庭具結，證述其等攔停舉發經過，確認
      異議人確有行經有燈光號誌管制之交岔路口闖紅燈之違規
      事實，則其等所為證言應屬可信，業如前述。
（四）另交通警員掣單舉發違反道路交通管理處罰條例所列之違
      規事實，本質上為行政處分，係公務員基於職務上權力，
      依法就特定之具體事件所為具公法上效果之單方行政行為
      ，基於公務員為公法上行為具有公信力之原則，該行政處
      分當可被推定為有效。且本件查無任何證據足資證明執勤
      員警有何捏造事實違法取締之不法情事，而異議人亦未就
      執勤員警之舉發如何有誤，提出相關證據以供本院調查，
      則執勤員警本其維護交通秩序、安全職責所為之舉發，自
      應受到合法、正確之推定，異議人所為之指摘，經核並無
      依據。據此，異議人有於上述時、地駕車行經有燈光號誌
      管制之交岔路口闖紅燈行為，且經合法舉發一事應堪認定
      ，本件事證明確，應依法論科。
四、綜上所述，本件異議人既有前揭於行經有燈光號誌管制之交
    岔闖紅燈之違規行為，原處分機關依道路交通管理處罰條例
    第53條第1 項、第63條第1 項之規定及違反道路交通管理事
    件統一裁罰基準表，裁處異議人罰鍰2,700 元，並記違規點
    數3 點，核無違法或不當之情事，聲明異議意旨僅執前詞，
    任意指摘原處分，並無理由，應予駁回。
中    華    民    國    99    年    4     月    9     日
                  交通法庭            法  官  吳芙如
以上正本證明與原本無異。
如不服本裁定，應於裁定送達後五日內向本院提出抗告狀( 須附
抗告狀繕本 )。
中    華    民    國    99    年    4     月    9     日
                                      書記官  林明俊

司法院資訊處製作；財團法人民間司法改革基金會備份。
